臺灣高雄地方法院刑事判決　　　　　 100年度審訴字第3090號
公　訴　人　臺灣高雄地方法院檢察署檢察官
被　　　告　許啟志
上列被告因偽證案件，經檢察官提起公訴（100 年度偵字第2736
9 號），被告就被訴事實為有罪之陳述，經本院告知簡式審判程
序之旨，並聽取被告與公訴人之意見後，本院裁定進行簡式審判
程序，判決如下：
    主  文
許啟志犯偽證罪，累犯，處有期徒刑伍月。
    事  實
一、許啟志前於民國95年間，因竊盜、施用毒品案件，經臺灣臺
    南地方法院分別以95年度訴字第52號、95年度易字第326 號
    、95年度易字第546 號、95年度訴字第936 號判決判處有期
    徒刑8 月、8 月、10月（上開2 案經減刑及合併定應執行刑
    9 月確定）、10月（經減刑為5 月確定），上開各案接續執
    行，於97年2 月26日縮短刑期假釋出監並付保護管束，並於
    97 年2月28日假釋期滿未經撤銷而視為執行完畢。詎其仍不
    知悔改，明知其分別於民國98年3 月6 日12時44分許、3 月
    18 日14 時32分許、5 月2 日13時35分許，以其所持有之00
    00000000行動電話號碼與李政宜使用之0000000000行動電話
    號碼聯繫後，分別在台南市○○路○段附近、中華東路某保
    齡球館附近及永華路之沙卡里巴附近，以新臺幣（下同）
    1,000 元、700 元之代價，向李政宜購買第一級毒品海洛因
    共計3次，許啟志為脫免李政宜之罪責，基於偽證之犯意，
    於本院100年5月17日審理99年度訴字第1584號李政宜涉犯上
    開販賣毒品案件時，就有無分別於98年3月6日、3月18日及5
    月2日向李政宜購買毒品等情，以證人身分為該案作證，在
    供前經法官諭知具結義務及偽證之處罰，並具結後，虛偽證
    稱：「對，我是要向他買，但他沒有，當時他說他沒有在賣
    ，當時他是跟我說他有朋友在賣，他有辦法拿，要一起去拿
    」、「我們是一起購買，他如果有在賣，我怎麼可能一個半
    月向他購買3次而已」、「我記得我都是打電話給他，然後
    相約地方，去的時後我出多少錢、他出多少錢，然後一起去
    拿」、「沒有，我作筆錄是說我們一起去買」、「是的，我
    有說向被告購買沒錯，但我是與被告一起去買」云云，就李
    政宜販賣第一級毒品海洛因案件有重要關係之事項，為虛偽
    之陳述，足以影響該案件審理之正確性。
二、案經臺灣高雄地方法院告發，由臺灣高雄地方法院檢察署檢
    察官偵查起訴。
    理  由
一、本件被告許啟志所犯係死刑、無期徒刑、最輕本刑為3 年以
    上有期徒刑以外之罪，其於準備程序進行中，就被訴事實為
    有罪之陳述，經本院告知簡式審判程序之旨，並聽取被告與
    檢察官之意見後，合議庭裁定由受命法官獨任進行簡式審判
    程序，合先敘明。
二、上開犯罪事實，業經被告許啟志於偵查及本院審理中坦承不
    諱，並有被告於本院99年度訴字第1584號100 年5 月17日審
    判筆錄、證人結文及上開刑事判決書等在卷可稽（見他卷第
    14至24、42、99至107 頁），足認被告之自白與事實相符，
    堪予採信。從而，本件事證明確，被告犯行，應堪認定，應
    依法論科。
三、按刑法上之偽證罪，不以結果之發生為要件，證人於供前或
    供後具結而就案情有重要關係事項，故為虛偽陳述，其犯罪
    即成立，而該罪所謂於案情有重要關係之事項，則指該事項
    之有無，足以影響於裁判之結果者而言，至於其虛偽陳述，
    法院已否採為裁判或檢察官據為處分之基礎，或有無採為基
    礎之可能，皆於偽證罪之成立無影響（最高法院71年臺上字
    第8127號、84年臺上字第3949號判例意旨參照）。被告就其
    是否向李政宜購買第一級毒品海洛因之對案情有重要關係之
    事項，於供前具結，而為虛偽證言，核其所為，係犯刑法第
    168條之偽證罪。又被告有如事實欄所載犯罪科刑及執行之
    紀錄，有臺灣高等法院被告前案紀錄表1份在卷可稽，其受
    有期徒刑執行完畢後，5年以內故意再犯本案有期徒刑以上
    之罪，係屬累犯，應依刑法第47條第1項前段規定加重其刑
    。又被告許啟志所虛偽陳述之李政宜涉嫌販賣毒品案件，業
    經本院於民國100年7月21日以99年度訴字第15  84號刑事判
    決判處徒刑，嗣經提起上訴，現由臺灣高等法院高雄分院以
    100年度上訴字第1563號審理中，仍未判決確定等情，有卷
    附上開本院刑事判決及公務電話紀錄可考，被告於上開販賣
    毒品案件經裁判確定前，即於本案偵查及審理中，自白前開
    偽證犯行，應依刑法第172條規定減輕其刑。又被告犯上開
    偽證罪所科之刑，同時有刑之加重及減輕事由，應依刑法第
    71條第1項規定，先加後減之。爰審酌被告於審判程序中，
    以證人身分具結後為虛偽陳述，使審判有陷於錯誤之危險，
    且其所偽證之案件係法定刑為死刑或無期徒刑之販賣第一級
    毒品罪，嚴重妨害司法發現真實，影響國家司法權之行使，
    實不值取。惟念被告所為最終未影響司法機關判決之認定，
    犯罪所生危害非鉅，且被告於偵查及本院審理時已自白認罪
    ，尚具悔意，暨參諸其上開犯罪情節等一切情狀，分別量處
    如主文所示之刑，以資懲儆。
據上論斷，應依刑事訴訟法第273 條之1 第1 項、第284 條之1
、第299 條第1 項前段，刑法第168 條、第172 條、第47條第1
項，判決如主文。
本案經檢察官林圳義到庭執行職務。
中    華    民    國   100    年    11    月    23    日
                      刑事第十庭  法  官  廖建瑜
以上正本證明與原本無異。
如不服本判決應於收受送達後10日內向本院提出上訴書狀，並應
敘述具體理由；如未敘述上訴理由者，應於上訴期間屆滿後20日
內向本院補提理由書（均須按他造當事人之人數附繕本）「切勿
逕送上級法院」。
中    華    民    國   100    年    11    月    23    日
                                  書記官  李崑良
附錄本案論罪科刑法條：
中華民國刑法第168 條
於執行審判職務之公署審判時或於檢察官偵查時，證人、鑑定人
、通譯於案情有重要關係之事項，供前或供後具結，而為虛偽陳
述者，處7 年以下有期徒刑。